【裁判字號】    96,易,841
【裁判日期】    970131
【裁判案由】    賭博
【裁判全文】
臺灣基隆地方法院刑事判決               96年度易字第841號
公  訴  人  臺灣基隆地方法院檢察署檢察官
被      告  丁○○
選任辯護人  黃教倫律師
上列被告因賭博案件，經檢察官提起公訴（96年度偵字第4516號
），本院判決如下︰
    主  文
丁○○無罪。
    理  由
一、公訴意旨略以：被告丁○○係位於基隆市○○區○○街11號
    「小叮噹遊樂場」之實際負責人，於民國96年8 月下旬在上
    開公眾得出入之場所內，設置水果台、滿貫大亨、大老二、
    13張等賭博性電動玩具共計13台，供不特定之人賭博金錢，
    賭博方法為顧客選定「水果台」等13台賭博機具中任一機具
    ，以新台幣（下同）1 元兌5 分方式投幣或開分，把玩後將
    累積之積分依5 比1 之比例兌換現金。基隆市警察局接獲檢
    舉指該遊樂場有公然賭博之情事，遂於96年8 月23日傍晚，
    由員警乙○○前往店內瞭解實情，乙○○先在該遊樂場把玩
    彈珠台，被告告知該種機具不可兌換金錢，乙○○遂陸續以
    共計1,000 元開分把玩水果台約1 小時，嗣後又以400 元開
    2,000 分把玩水果台，玩至僅剩餘1,000 餘分時，乙○○遂
    向丁○○表示無意再玩，不知接下來該如何，被告除主動表
    示沒關係（意指可以兌換回現金）之外，並主動將現金200
    元交付予乙○○，因認被告涉有刑法第266 條第1 項之賭博
    罪嫌等情。
二、按犯罪事實應依證據認定之，無證據不得認定犯罪事實；又
    不能證明被告犯罪者，應諭知無罪之判決，刑事訴訟法第
    154 條第2 項、第301 條第1 項分別定有明文。復按事實之
    認定，應憑證據，如未能發現相當證據，或證據不足以證明
    ，自不能以推測或擬制之方法，為裁判基礎；且認定不利於
    被告之事實須依積極證據，苟積極證據不足為不利於被告事
    實之認定時，即應為有利於被告之認定；另認定犯罪事實所
    憑之證據，雖不以直接證據為限，間接證據亦包括在內，然
    而無論直接證據或間接證據，其為訴訟上之證明，須於通常
    一般之人均不致有所懷疑，而得確信其為真實之程度者，始
    得據為有罪之認定，倘其證明尚未達到此一程度，而有合理
    之懷疑存在，無從使事實審法院得為有罪之確信時，即應由
    法院為諭知被告無罪之判決（最高法院40年台上字第86號、
    30年上字第816 號、76年台上字第4986號分別著有判例可資
    參照）。
三、檢察官起訴被告涉犯上開賭博罪嫌，係以被告之陳述、證人
    乙○○之證述、扣案電子遊戲機具「水果台」13台（含IC板
    ）、機台內賭資1,970 元及代幣69枚等為其論據。
四、訊據被告固坦承乙○○於96年8 月23日傍晚，前往「小叮噹
    遊樂場」，依1 比5 之比例，以現金開分把玩電子遊戲機具
    「水果台」，嗣於乙○○欲離去時，曾交付現金200 元予乙○○等情，惟堅決否認有何賭博犯行，辯稱因乙○○係分別
    以200 元開分1,000 點把玩「水果台」，最後1 次開分後，
    乙○○於尚未把玩之際，即表示欲離去，詢問可否將未使用
    之點數退還現金，因其見乙○○精神緊張，擔心乙○○在店
    內出事，遂同意將乙○○甫開分未把玩之點數1,000 點，以
    5 比1 之比例換算為現金後退還，並非以乙○○把玩電子遊
    戲機具所餘之點數換算現金而為賭博犯行等語，經查：
（一）被告係「小叮噹遊樂場」之實際負責人，乙○○於96年8
      月23日傍晚，前往「小叮噹遊樂場」，依現金1 元兌換點
      數5 分之比例，以現金開分把玩電子遊戲機具「水果台」
      ，嗣乙○○欲離去時，被告曾交付現金200 元予乙○○等
      情，業經被告於警詢、偵查及本院審理時坦認無誤，核與
      證人乙○○證述之情節相符，應堪認定。
（二）被告辯稱乙○○於當日下午3 、4 時許進入店內，先把玩
      彈珠台，後改把玩「水果台」，並以200 元開分4 次，乙○○最後1 次以200 元開分1,000 點後，連同先前把玩所
      餘之點數共約1,050 點，乙○○尚未把玩，即表示要離開
      ，並詢問可否退還現金，因見乙○○精神狀況不佳，擔心
      乙○○在店內待太久發生事情，遂表示甫開分尚未把玩之
      部分可退還現金等語，核與證人乙○○於偵查及本院審理
      時證稱進入店內時，先把玩彈珠台，後改玩「水果台」，
      並數度以200 元開分把玩，在把玩之電子遊戲機具顯示點
      數為1,050 點時，向被告表示不繼續把玩，所餘點數如何
      處理，被告即交付現金200 元等情相符，足認被告首揭所
      述非屬無據。至於證人乙○○雖證稱最後1 次係以400 元
      開分2,000 點把玩「水果台」，玩至剩下1,050 點時，始
      向被告表示不繼續把玩等語，與被告前開所稱乙○○最後
      一次係以200 元開分，尚未把玩，即表示欲離去等情有所
      出入，然被告於警詢及偵查時陳稱乙○○把玩「水果台」
      期間，共計以800 元向其開分，每次均以200 元開分等語
      ，依被告所述，乙○○共開分4 次，且每次均以200 元開
      分，而證人乙○○於本院審理時亦證稱當日總共向被告開
      分4 、5 次，每次均兌換現金200 元等語，核與被告所述
      情形相合，堪信屬實，亦徵證人乙○○所稱最後1 次係以
      400 元兌換開分等情，應非可信，是認被告辯稱乙○○最
      後1 次開分，係以200 元開分，且於尚未把玩之際，即表
      示欲離去等情，應可採信。
（三）又按賭博係指以偶然之事實決定財物得失之行為。本件乙○○最後1 次開分時，係以200 元兌換1,000 點，則被告
      交付乙○○之現金200 元，確與乙○○支付最後1 次開分
      之數額相同，且依檢察官勘驗現場錄音光碟之內容觀之，
      當日乙○○稱：「老闆，那個... 不玩可不以退掉」被告
      稱：「不要緊不要緊（台語）」乙○○稱：「可不可以這
      邊退掉」被告稱：「可以」，因乙○○當日係詢問可否「
      退掉」，而非詢問可否將所得點數「兌換」現金，即與被
      告所辯係就乙○○開分尚未把玩之部分退還現金等情相符
      ，是認被告前開所辯係退還乙○○最後1 次開分所交付之
      現金等語，即非無據；另以，乙○○欲離去該店時，把玩
      機具顯示之點數共計1,050 點，已如前述，果若被告確係
      就乙○○最後1 次開分後把玩所餘之點數換算現金交付，
      依據開分時1 比5 之比例，被告應交付210 元予乙○○，
      然被告僅交付200 元，顯係僅退還乙○○甫用以開分之金
      錢，換言之，被告雖曾交付現金200 元予乙○○，然係因
      乙○○以200 元開分後，未及把玩即欲離去，經被告退還
      費用之性質，並非乙○○依據把玩電子遊戲機具之結果此
      偶然之事實所得之財物，自難謂被告退還現金之行為該當
      首揭賭博之要件。
（四）證人丙○○於調查及本院審理時證稱曾至「小叮噹遊樂場
      」2 、3 次，均把玩以投擲現金方式把玩之機台，該遊樂
      場以投擲現金方式把玩之機台並無退幣孔，所餘分數僅得
      以繼續把玩該機台，未曾以把玩機台所餘之分數兌換現金
      ，亦未見其他人以把玩機台所得之分數兌換現金等語，且
      證人即基隆市警察局第三分局七堵派出所員警方作安於偵
      查中亦證稱被告店內擺設之「水果台」機具並無退幣功能
      等語，是徵被告辯稱把玩機台所餘之點數僅供作繼續把玩
      該機台所用等語，非屬無據；另在上開遊樂場內查扣之電
      子遊戲機具內，雖經查獲代幣或現金，然該店內電子遊戲
      機具之把玩方式，分為直接投擲現金、以現金開分及投擲
      代幣等，業經被告供承無誤，且經證人乙○○、丙○○證
      述在卷，是當顧客把玩以投擲現金或代幣之方式把玩之電
      子遊戲機具時，該等機具內自會有顧客投擲之現金或代幣
      ，又上開電子遊戲機具並無退幣孔，業於前述，故縱使在
      扣案電子遊戲機具內查獲現金及代幣，亦不得逕行認定被
      告即有賭博之犯行。再者，被告坦承於乙○○進入店內消
      費時，曾告知該店不兌換現金等語，核與證人乙○○、丙○○證述之內容相符，應堪認定，惟部分電子遊藝場確有
      以把玩電子遊戲機具所得之分數兌換現金之賭博行為，則
      店家為使首次入內消費之顧客了解該店之經營方式，遂在
      顧客把玩機具前，主動告知消費方式，即非違常情，是認
      被告辯稱因擔心首次來店消費之乙○○於把玩店內電子遊
      戲機具後，要求以所得分數兌換金錢，遂主動告知店內不
      兌換現金等情，即應屬合理，故難以此為不利於被告之認
      定。
（五）至於被告雖陳稱該並未提供獎品可供兌換等情，並經證人
      丙○○證述明確，然顧客前往電子遊藝場把玩機具，或係
      尋求聲光效果之刺激，或係欲把玩特殊機台、遊戲，動機
      不一而足，非得以逕行認定凡進入電子遊藝場把玩機具者
      ，均係出於獲取實質財物利益之動機，是認檢察官以被告
      經營之前開遊樂場既未提供獎品兌換，若非得以分數兌換
      金錢，顧客在無任何報酬之情形下，絕無入內消費之理，
      推論被告必然係以分數兌換金錢之賭博方式經營上開電子
      遊藝場等情，僅屬推測之詞，在無其他積極證據足資證明
      被告確有以分數兌換金錢之賭博行為之情形下，自不得僅
      以上開推測之詞，逕行為不利於被告之認定。
（六）另以，被告經營之前開遊樂場，業經領有營利事業登記證
      及電子遊藝場營業級別證，此有臺灣省基隆市政府79年10
      月26日基建商字第31499 號營利事業登記證及基隆市政府
      88年10月29日88基建商營字第088003303 號電子遊藝場營
      業級別證影本在卷供參，是被告依據電子遊戲場業管理條
      例之規定，自得在前開遊樂場擺設電子遊戲機營業電子遊
      戲場業，應無電子遊戲場業管理條例第22條處罰規定之適
      用，又檢察官亦未就被告違反電子遊戲場業管理條例規定
      之部分起訴，附此敘明。
（七）綜上，被告雖曾於乙○○離去該店之際，交付現金200 元
      予乙○○，然被告辯稱因乙○○甫以200 元開分後，即表
      示欲離去，遂就乙○○開分尚未把玩之部分退還現金，並
      非以乙○○把玩電子遊戲機具所餘之點數兌換金錢等情，
      非屬無據，且檢察官所舉之證據均無足以證明被告確有依
      據偶然之事實決定財物得失之賭博行為，即不得僅以被告
      曾交付現金之行為，逕行認定被告確有賭博之犯行，而以
      賭博罪相繩，此外，並無其他積極證據足資證明被告確有
      賭博之犯行，應認其犯罪不能證明，自應諭知無罪之判決
      。
據上論斷，應依刑事訴訟法第301 條第1 項，判決如主文。
本案經檢察官甲○○到庭執行職務。
中    華    民    國    97    年    1     月    31    日
                  刑事第二庭法    官  邰婉玲
以上正本證明與原本無異。
對於本件判決如有不服，應於收受送達後10日內，向本院提出上
訴書狀，上訴於臺灣高等法院，並按他造當事人之人數附具繕本
。
中    華    民    國    97    年    1     月    31    日
                            書 記 官  彭筠凱


司法院資訊處製作；財團法人民間司法改革基金會備份。
